臺灣臺南地方法院刑事判決
110年度交簡上字第191號
上  訴  人  臺灣臺南地方檢察署檢察官
被      告  王竣騰



上列上訴人因過失傷害案件，不服本院中華民國110年10月18日1
10年度交簡字第2816號第一審簡易判決（聲請簡易處刑案號：10
9年度偵字第17826號），提起上訴，本院管轄之第二審合議庭判
決如下：
    主  文
上訴駁回。
    犯 罪 事 實 及 理 由
一、本件除增列被告王竣騰於本院審理中之自白，及信義醫療財
　　團法人高雄基督教醫院111年1月10日高基信醫字第111003號
　　函（本院卷第55頁）為證據外，其餘引用第一審判決書所記
　　載之事實、證據及理由（如附件）。
二、另上訴人雖主張告訴人所受傷害應已符合重傷之情形，被告
    應依刑法第284條後段之過失致重傷罪論處。惟查：
　㈠本件案發後告訴人經送高雄醫學大學附設中和紀念醫院治療
　　後，住在信義醫療財團法人高雄基督教醫院附設護理之家，
　　有卷附診斷證明書2紙（警卷第53頁、55頁）可憑。依信義
　　醫療財團法人高雄基督教醫院109年7月2日診斷證明書所載
　　，告訴人左側上下肢肌力僅有1分（滿分5分）無法下床活動
　　（警卷第55頁）。本院再向該院函查告訴人目前治療情形，
　　經該院函覆稱告訴人目前仍住在該院附設護理之家，且持續
　　進行物理治療及職能治療中。其目前恢復情形：「意識可配
　　合簡單指令，但反應較慢；四肢肌力約4分，但耐力差；可
　　在協助下利用輔具行走，但步態緩慢且不穩，站姿時容易因
　　無力前傾。無法自理生活，需他人協助。」有該院院111年1
　　月10日高基信醫字第111003號函（本院卷第55頁）可憑。由
　　上開函可知：
　　1.告訴人經過復健後，四肢肌力已由1分恢復至4分（滿分5
　　　分）。
　　2.告訴人已由無法下床活動，恢復至可在協助下利用輔具行
　　　走。
　㈡按「刑法第10條第4項第6款所謂其他於身體或健康有重大不
　　治或難治之傷害，係指除去同項第1款至第5款之傷害，而於
　　身體或健康傷害重大，且不能治療或難於治療者而言。」（
　　最高法院88年度台上字第6555號刑事判決參照）、「刑法第
　　10條第4項第4款所稱毀敗一肢以上之機能，係指肢體因傷害
　　之結果完全喪失其效用者而言，初不以驗斷時狀況如何為標
　　準，如經過相當之診治而能回復原狀或雖不能回復原狀而僅
　　衹減衰其效用者，仍不得謂為該款之重傷。」（最高法院88
　　年度台上字第1663號刑事判決參照）、「刑法第10條第4項
　　第4款所謂毀敗一肢以上之機能，係指一肢以上之機能完全
　　喪失其效用而言，若臂骨雖經折斷，但醫治結果仍能舉動而
　　僅不能照常者，祇可認為減衰機能，要與毀敗全肢之機能有
　　別，又毀敗一肢以上之機能，既設有專款規定，則傷害四肢
　　之重傷，自以有毀敗之情形為限，其同條第4項第6款所規定
　　其他於身體或健康有重大不治或難治之傷害，即不包括傷害
　　四肢在內。是傷害四肢之重傷，顯以有毀敗機能為要件，應
　　適用刑法第10條第4項第4款之規定，與重大不治或難治無關
    。」（最高法院80年度台上字第5605號刑事判決參照）。
　　亦即：
　　 1.刑法第10條第4項第6款所謂其他於身體或健康有重大不
　　　 治或難治之傷害，係指除同項第1款至第5款以外之傷害
　　　 。
　　 2.刑法第10條第4項第4款所稱毀敗一肢以上之機能，係指
　　　 肢體因傷害之結果完全喪失其效用者而言，如經過相當
　　　 之診治而能回復原狀或雖不能回復原狀而僅衹減衰其效
　　　 用者，仍不得謂為該款之重傷。
　　 本件告訴人經過復健後，四肢肌力已由1分恢復至4分（滿
　　 分5分），且由無法下床活動，恢復至可在協助下利用輔具
　　 行走，其所受傷害應未達刑法第10條第4項第4款所定毀敗
　　 一肢以上之機能之重傷程度。再者，刑法於94年2月2日總
　　 統華總一義字第09400014901號令修正公布後，原刑法第10
　　 條第4項第4款所定「毀敗一肢以上之機能」雖修正為「毀
　　 敗或嚴重減損一肢以上之機能」。惟告訴人之四肢肌力既
　　 已恢復5分之4（滿分為5分，已恢復至4分），且仍持續進
　　 行物理治療及職能治療中。雖告訴人有反應較慢、耐力差
　　 、站姿時容易因無力前傾、生活需他人協助等情形，惟告
　　 訴人為民國00年生，年逾84歲，其身體恢復程度亦無法排
　　 除老化因素影響。是尚難認其已達嚴重減損一肢以上機能
     之程度。
   ㈢從而，本件依現存證據亦尚不足以認定告訴人所受傷害已
　　 達重傷之程度。
三、本案經本院審理結果，認原審以被告犯刑法第284條前段之
    過失傷害罪，並認定被告符合自首要件，審酌被告駕駛自用
    小客車行經無號誌之交岔路口，支線道車未讓幹線道車先行
    ，肇致本件事故，致告訴人莊金和受有如起訴書犯罪事實欄
    所載之傷害；並考量被告犯後坦認有過失，然因與告訴人就
    賠償金額無共識，迄未與告訴人達成和解，亦未賠償告訴人
    ；參以被告之過失情節（肇事主因，告訴人為肇事次因）、
    告訴人之傷勢情形；兼衡被告無刑事前案紀錄，素行良好，
    暨其自陳教育程度為博士候選人，已婚，小孩已成年，現無
    業，家庭經濟狀況勉持等一切情狀，依刑事訴訟法第449條
    第2項、第3項、第452條第2項、刑法第284條前段、第62條
    前段、第41條第1項前段、刑法施行法第1條之1第1項，逕以
    簡易判決判處有期徒刑3月，併諭知易科罰金之折算標準，
    其認事用法及量刑均無不當，應予維持。
四、本件檢察官雖依告訴人請求上訴主張告訴人所受傷害傷勢非
　　輕，且被告自車禍後對告訴人所受損害不聞問，未積極與告
    訴人調解，亦未彌補告訴人所受之損害，難認犯後態度尚佳
    ，原審量刑實屬過輕。另依高雄基督教醫院於案發後的1 年
    10個月亦函覆，告訴人無法自理生活等語，因此告訴人於案
    發後經過將近2年的治療，仍然無法回復身體狀況，而無法
    自理生活，且症狀固定，告訴人所受傷害應已符合重傷之情
    形，請求撤銷原判決，更為適當合法之判決。 
    　　惟按刑之量定，係實體法上賦予法院得為自由裁量之事
　　項，倘其未有逾越或濫用法律所規定裁量之外部及內部性界
    限，並符合法規範之體系及目的，遵守一般有效之經驗及論
    理法則，即不得任意指為違法（最高法院75年台上字第7033
    號判例參照）。查原審係基於調查審理所認定之事實，審酌
    如上所述等一切情狀，量處被告有期徒刑3月，併諭知易科
    罰金之折算標準。本院認為被告之犯罪手段、過失程度（支
　　線道車未讓幹道車先行為肇事主因，告訴人未注意車前狀況
    速慢行為肇事次因），以及被害人所受傷害程度、被告尚未
    與告訴人和解，暨被告犯後態度、符合自首減輕其刑要件等
    情觀之，原審量處被告有期徒刑3月，並未逾越或濫用法律
    所規定裁量之外部及內部性界限，尚屬原審合法裁量權之行
    使，難認係違法失當。再者，本件依現存證據亦尚不足以認
    定告訴人所受傷害已達重傷之程度，已如前開事實及理由二
    、所述。本件上訴人以前揭理由指摘原審量刑過輕及論罪不
    當提起上訴，經核為無理由，應予駁回。
五、據上論斷，應依刑事訴訟法第455條之1第1項、第3項、第36
    4條、第368條、第373條，判決如主文。
案經檢察官胡晟榮提起公訴；檢察官紀芊宇提起上訴；檢察官吳
惠娟到庭執行職務。
中　　華　　民　　國　　111 　年　　5 　　月　　12　　日
                  刑事第一庭審判長法　官   梁淑美
　　　　　　　　　                                                                        法　官   陳品謙
　　　　　　　　　　　　　　　　　　　
                                  法　官   鄭文祺
以上正本證明與原本無異。
不得上訴。
　　　　　　　　　　　　　　　　　書記官　黃政偉
中　　華　　民　　國　　111 　年　　5 　　月　　13　　日